最　高　行　政　法　院　裁　定
　　　　　　　　　　　　　　　　　　 96年度裁字第01761號
抗　告　人　甲○○
　　　　　　　　　　　　　送達.
　　　　　　　　　　　　　第2.
上列抗告人因與相對人金門縣政府（政風室）間陳情事件，對於
中華民國96年4月25日臺北高等行政法院95年度訴字第04408號裁
定提起抗告，本院裁定如下：
    主  文
原裁定廢棄。
　　理  由
一、按「抗告法院認抗告為有理由者，應廢棄或變更原裁定；非
    有必要，不得命原法院或審判長更為裁定。」行政訴訟法第
    272條準用民事訴訟法第492條規定甚明。
二、本件原裁定以：按抗告人之起訴不合程式或不備其他要件者
    ，除其情形可以補正者，審判長應定期間先命補正外，行政
    法院應以裁定駁回之，此觀行政訴訟法第107條第1項第10款
    規定甚明。經查，抗告人請求相對人出具其係因公受傷之證
    明，經原審闡明請其提出其法律依據，其嗣於民國（下同）
    96年4月17日補充說明理由中載明係以政風機構人員設置條
    例第5條第3款、第5款及政風機構人員設置條例施行細則第8
    條第2款等規定為據，並說明：其盡忠職守，不同流合污而
    因公受傷，相對人應提出對其獎勵建議，而抗告人要求相對
    人提出其係因公受傷之證明，相較該獎勵建議係為輕之處置
    云云，核該等規定並未賦予人民有何公法上之請求權，且與
    抗告人請求之內容無涉，抗告人自無從據該等條文，為本件
    之請求；綜觀公務人員請假規則，亦無機關應出具「因公受
    傷」證明與所屬人員暨其法律效果之規定。因此，抗告人前
    開請求事項，並非人民依法申請之案件，相對人並無依行政
    訴訟法第5條第1項規定有應作為之義務；而相對人以95年5
    月30日府政二字第0950027013號函載明：「有關旨揭申請出
    具證明乙節，據台端稱『蔡元珍疑似唆使工人圍毆我頭（腦
    ）部成傷，並利用職權不准我請公傷假，以曠職把我免職』
    乙節，因傷害罪係屬告訴乃論之罪，台端懷疑蔡元珍涉嫌教
    唆傷害，自應循司法程序依法向有管轄權限之司法警察機關
    提出告訴為宜。」亦無非說明相對人對抗告人主張之事實不
    明，是無從出具該證明予抗告人，並未對抗告人之權利義務
    有何規制，亦即未直接影響抗告人之權益，而非行政處分。
    是本件既非屬人民依法申請案件，則抗告人依行政訴訟法第
    5條規定，請求撤銷訴願決定，並命相對人出具上述證明公
    函，顯不合法。訴願決定不予受理，洵無違誤，抗告人仍執
    前詞，提起本件課以義務訴訟，乃欠缺「依法申請」之特別
    實體判決要件，原審認其訴為不合法，乃駁回抗告人在原審
    之訴。
三、本院按「人民請求作成行政處分以外之其他非財產上之給付
    ，得提起給付訴訟。」行政訴訟法第8條第1項前段定有明文
    。次按「行政法院應依職權調查事實關係，不受當事人主張
    之拘束。審判長應注意使當事人得為事實上及法律上適當完
    全之辯論。審判長應向當事人發問，令其陳述事實、聲明證
    據，或為其他必要之聲明及陳述；其所聲明或陳述有不明瞭
    或不完足者，應令其敘明或補充之。」行政訴訟法第125條
    第1項、第2項、第3項定有明文。蓋以行政訴訟因涉及公益
    ，如行政法院調查事實關係須受當事人主張之拘束，將有害
    於公益。又闡明權為事實審審判長之職權，亦為其義務。為
    期發見真實，並使當事人在言詞辯論時有充分攻擊或防禦之
    機會，審判長自應行使闡明權，俾訴訟關係臻於明瞭，當事
    人得為事實上及法律上適當完全之辯論。是以當事人所聲明
    或陳述有不明瞭或不完足者，應令其敘明或補充之。本件經
    查，抗告人請求相對人出具其係因公受傷之證明，雖經原審
    闡明請其提出其法律依據後，認本件係提起行政訴訟法第5
    條之課以義務訴訟，固非無見；惟查，抗告人請求相對人核
    發因公受傷之證明，核屬作成行政處分以外之其他非財產上
    之給付，為一般給付訴訟，原審應闡明使為完足之陳述，並
    就其請求有無理由為判決，迺原審認此部分係課以義務訴訟
    ，並以起訴為不合法裁定駁回，尚有未合。應認抗告為有理
    由，由本院將原裁定廢棄，發回原審法院，另為適法之裁判
    。
四、依行政訴訟法第272條、民事訴訟法第492條，裁定如主文。
中　　華　　民　　國　　96　　年　　8　　月　　9　　日
                  第四庭審判長法  官　鍾　耀　光
                              法  官  姜　仁　脩
                              法  官　王　德　麟
                              法  官　黃　清　光
                              法  官　吳　慧　娟
以  上  正  本  證  明  與  原  本  無  異
中　　華　　民　　國　　96　　年　　8　　 月　　9　　 日
　　　　　　　　　　　　　　　書記官　阮　桂　芬
